臺灣臺中地方法院刑事判決　　　　　　100年度簡上字第103號
上　訴　人　臺灣臺中地方法院檢察署檢察官
上　訴　人　任祥輝
即　被　告
被　　　告　鄭考原
上列上訴人因被告等犯贓物等案件，不服本院中華民國99年12月
31日99年度中簡字第2679號第一審簡易判決（起訴案號：99年度
偵字第17330、19315號）提起上訴，本院管轄第二審之合議庭判
決如下：
    主    文
原判決撤銷。
任祥輝收受贓物，處拘役肆拾日，如易科罰金，以新臺幣壹仟元
折算壹日，緩刑貳年。
鄭考原意圖為自己不法之所有，而侵占遺失物，處罰金新臺幣參
仟元，如易服勞役，以新臺幣壹仟元折算壹日，緩刑貳年。
    犯罪事實
一、鄭考原於民國98年12月底某日，在臺北市○○區○○路新光
    三越百貨公司旁花圃，拾獲周育駿遭竊之皮包1個(內有周育
    駿之重型機車駕駛執照、全民健保卡、車號CTF-161號機車
    行車執照、保險證、淡江大學學生證、臺灣銀行金融卡、永
    豐銀行金融卡、郵局金融卡各1張〔以上均已發還周育駿〕
    及國民身分證1張），竟未將之送交警察機關處理，反而意
    圖為自己不法之所有，基於侵占之犯意，將之據為己有，並
    攜至臺中市○區○○路59巷55號其任職之漢群網路科技有限
    公司。而該公司負責人任祥輝於99年4月間鄭考原離職後某
    日，明知該等物品係鄭考原拾獲之贓物，亦未將之送交警察
    機關處理，反而基於不法所有之意圖，將之置放於該公司桌
    上，而收受該等贓物，並於99年4月間某日，在該公司內將
    周育駿之前開證件（除國民身分證外）及金融卡均贈與劉維
    忠（另案由臺灣臺中地方法院檢察署偵辦中）。嗣於99年6
    月30日下午2時58分許，警方持搜索票在劉維忠位於臺中市
    ○區○○街52號4樓B室住處執行搜索，當場查獲周育駿之重
    型機車駕駛執照、全民健保卡、車號CTF-161號機車行車執
    照、保險證、淡江大學學生證、臺灣銀行金融卡、永豐銀行
    金融卡、郵局金融卡各1張(均已發還周育駿)；繼警方於99
    年7月23日下午1時許，持搜索票在臺中市○區○○路59巷55
    號執行搜索，當場查獲周育駿之國民身分證1張。
二、案經臺中市警察局(現已改制為臺中市政府警察局)移送及臺
    灣臺中地方法院檢察署檢察官自動檢舉偵查起訴。
    理    由
壹、證據能力方面：
一、按被告以外之人於審判外之言詞或書面陳述，除法律有規定
    者外，不得作為證據，刑事訴訟法第159條第1項固定有明文
    ，惟被告以外之人於審判外之陳述，雖不符同法第159條之1
    至之4規定，而經當事人於審判程序同意作為證據，法院審
    酌該言詞陳述或書面陳述作成時之情況，認為適當者，亦得
    為證據，同法第159條之5第1項亦有明文。立法意旨在於傳
    聞證據未經當事人之反對詰問予以核實，原則上先予排除。
    惟若當事人已放棄反對詰問權，於審判程序中表明同意該等
    傳聞證據可作為證據；或於言詞辯論終結前未聲明異議，基
    於尊重當事人對傳聞證據之處分權，及證據資料愈豐富，愈
    有助於真實發見之理念，且強化言詞辯論主義，使訴訟程序
    得以順暢進行，上開傳聞證據亦均具有證據能力。查本案被
    告及公訴人對於本判決所引用之下列各項證據方法之證據能
    力，於本院行準備程序時，均同意作為證據（見本院卷第28
    頁背面）。是本案被告任祥輝在警訊及偵查中之供述，被告
    鄭考原在偵查中之供述，證人劉維忠於警訊及偵查中之證述
    、周育駿在警訊中之證述，周育駿提出之聲請撤回告訴狀，
    即均有證據能力。且查，依刑事訴訟法第159條之4第1款規
    定，除前3條之情形外，下列文書亦得為證據：一、除顯有
    不可信之情況外，公務員職務上製作之紀錄文書、證明文書
    。此係因公務員職務上製作之紀錄文書或證明文書，係公務
    員依職權所為，與其責任、信譽攸關，若有錯誤、虛偽，公
    務員可能因此擔負刑事及行政責任，且該等文書經常處於可
    能受公開檢查之狀態，其正確性及真實之保障極高，具有一
    定程度之不可代替性，是除非有顯不可信之情況外，上開公
    務文書應具有證據能力。是本案臺中市警察局(現已改制為
    臺中市政府警察局)搜索扣押筆錄、扣押物品目錄表、贓物
    認領保管單，均為公務員職務上製作之文書，均無顯不可信
    情事。本院審酌證據作成之形式，均無瑕疵、與待證事實具
    有關聯性等情況，認為適當，且均無不法取得之情形，應認
    得為證據。
二、次按供述證據係以人之陳述，供為證明其陳述內容之事實之
    用；證人之陳述，往往因受其觀察力之正確與否，記憶力之
    有無健全，陳述能力是否良好，以及證人之性格如何等因素
    之影響，而具有游移性；或言不盡情，或故事偏袒，致所認
    識之事實未必與真實事實相符。至於非供述證據，則以物（
    包括一般之物及文書）之存在或狀態為其證據，客觀上已具
    備一定程度之不可代替性，且或係於不間斷、有規律之過程
    中所取得，並無預見日後可能會被提供作為證據之偽造動機
    。故比較言之，非供述證據應屬優勢證據，其評價上之裁量
    自較之於供述證據為強；傳聞法則主要之作用在確保當事人
    之反對詰問權。由於傳聞證據有悖直接審理主義及言詞審理
    主義諸原則，影響程序正義之實現，應予排斥以保障被告之
    反對詰問權。刑事訴訟法第159條第1項規定，被告以外之人
    於審判外之言詞或書面陳述，除法律另有規定外，不得作為
    證據。係屬傳聞法則之規定。同法第159條之1至第159條之5
    則屬傳聞法則之例外規定。上開傳聞法則及其例外之規定係
    規範供述證據之證據能力。至於以文書之物理外觀作為證據
    ，則屬物證之範圍，並無上開傳聞法則規定之適用問題，如
    該文件非出於違法取得，並已經依法踐行調查程序，即不能
    謂其無證據能力。至其證明力如何，則由法院於不違背經驗
    法則及論理法則之前提下，本於確信自由判斷(最高法院98
    年台上字第5500號、97年台上字第6153號判決意旨參照)。
    本案臺北縣板橋市(現已改制為新北市板橋區)調解委員會調
    解筆錄及調解書，均屬非供述證據，並無傳聞法則之適用。
    又公訴人及被告均未爭執有何違法取得上開物證之情形，復
    經本院於審理中踐行調查程序，自均有證據能力。
貳、實體方面：
一、上開犯罪事實：
(一)、業據被告任祥輝於99年7月23日在警訊及偵查中、於99年8月
    3日在偵查中坦承：上開查獲之周育駿之重型機車駕駛執照
    、全民健保卡、車號CTF-161號機車行車執照、保險證、淡
    江大學學生證、臺灣銀行金融卡、永豐銀行金融卡、郵局金
    融卡、國民身分證各1張，是鄭考原離職後，伊清理桌面發
    現，伊就放在伊辦公桌上等情不諱(見警卷被告任祥輝該日
    警詢筆錄、偵卷第10─11、19─20頁)；被告鄭考原並於99
    年8月3日在偵查中坦承：伊於98年底，在臺北市○○區○○
    路新光三越百貨公司旁花圃，拾獲周育駿遭竊之皮包1個(內
    有周育駿之重型機車駕駛執照、全民健保卡、車號CTF-161
    號機車行車執照、保險證、淡江大學學生證、臺灣銀行金融
    卡、永豐銀行金融卡、郵局金融卡及國民身分證各1張，將
    之放在公司，未將之送交警察機關處理，並於99年4月間自
    公司離職等情不諱(見偵卷第19頁)，被告2人並於本院行準
    備程序時均自白上開犯行(見本院卷第28頁)。
(二)、證人劉維忠於99年7月1日在警訊及於99年8月3日在偵查中均
    證述：在伊位於臺中市○區○○街52號4樓B室住處查獲周育
    駿之重型機車駕駛執照、全民健保卡、車號CTF-161號機車
    行車執照、保險證、淡江大學學生證、臺灣銀行金融卡、永
    豐銀行金融卡、郵局金融卡各1張，係於99年4月間，在臺中
    市○區○○路59巷55號之漢群網路科技有限公司內，經任祥
    輝同意而取得等語(見警卷證人劉維忠該日警詢筆錄、偵卷
    第20─21頁)。
(三)、證人周育駿於99年7月6日在警訊中證述：於98年12月間，在
    臺北市○○區○○路新光三越百貨公司前，遭竊重型機車駕
    駛執照、全民健保卡、車號CTF-161號機車行車執照、保險
    證、淡江大學學生證、臺灣銀行金融卡、永豐銀行金融卡、
    郵局金融卡及國民身分證各1張等物等語(見警卷周育駿該日
    警詢筆錄)。
(四)、並有載明：於99年6月30日下午2時58分許，警方持搜索票在
    劉維忠位於臺中市○區○○街52號4樓B室住處執行搜索，當
    場查獲周育駿之重型機車駕駛執照、全民健保卡、車號CTF-
    161號機車行車執照、保險證、淡江大學學生證、臺灣銀行
    金融卡、永豐銀行金融卡、郵局金融卡各1張；警方於99年7
    月23日下午1時許，持搜索票在臺中市○區○○路59巷55號
    執行搜索，當場查獲周育駿之國民身分證1張等情之臺中市
    警察局搜索扣押筆錄、扣押物品目錄表，載明：周育駿之重
    型機車駕駛執照、全民健保卡、車號CTF-161號機車行車執
    照、保險證、淡江大學學生證、臺灣銀行金融卡、永豐銀行
    金融卡、郵局金融卡各1張均已發還周育駿等情之贓物認領
    保管單附於警卷內可稽。
(五)、綜上所述，被告2人之自白，核與事實相符。本件事證明確
    ，被告2人犯行，均堪認定。
二、核被告任祥輝所為，係犯刑法第349條第1項之收受贓物罪，
    被告鄭考原所為，係犯刑法第337條之侵占遺失物罪。
三、原審認本案罪證明確，據以論罪科刑，固非無見。然查原審
    就被告任祥輝所為係犯刑法第349條第1項之收受贓物罪，被
    告鄭考原所為係犯刑法第337條之侵占遺失物罪，誤以被告
    任祥輝所為係犯刑法第337條之侵占遺失物罪，被告鄭考原
    所為係犯刑法第349條第1項之收受贓物罪，而分別予以論罪
    科刑，容有未洽，檢察官就此部分以原審將被告2人誤論科
    刑為由提起上訴，為有理由，原判決既有上開可議之處，即
    應由本院將原判決予以撤銷改判。爰審酌被告2人上開犯罪
    行為之手段，及被告2人犯罪後均供承犯行，犯罪後之態度
    均稱良好，及被告2人均已與被害人周育駿達成和解，被害
    人周育駿表明不願追究，有周育駿提出之聲請撤回告訴狀、
    臺北縣板橋市調解委員會調解筆錄及調解書各1紙附卷可參
    （見原審卷第8─11頁、本院卷第12頁)，暨被告任祥輝高職
    畢業之智識程度及業商、家境小康之生活狀況（詳警詢筆錄
    職業欄、教育程度欄及家庭經濟狀況欄之記載）等一切情狀
    ，各量處如主文所示之刑，並被告任祥輝諭知易科罰金，被
    告鄭考原諭知易服勞役之折算標準。
四、末查被告任祥輝前於94年間因業務過失致死案件，經本院以
    94年度交訴字第31號判決判處有期徒刑1年2月，緩刑3年確
    定，緩刑期滿，而緩刑之宣告未經撤銷，其刑之宣告失其效
    力，餘未曾受有期徒刑以上刑之宣告，被告鄭考原則無前科
    ，有被告2人之臺灣高等法院被告前案紀錄表及臺灣臺中地
    方法院檢察署刑案資料查註紀錄表各1份附卷可稽。被告2
    人因一時失慮，致罹本件犯行，嗣2人並均於本院行準備程
    序時自白犯行，復已與被害人周育駿達成和解，被害人周育
    駿並表明不願追究，有上開周育駿提出之聲請撤回告訴狀、
    臺北縣板橋市調解委員會調解筆錄及調解書各1紙附卷可參
    ，顯見被告2人犯後態度良好，深具悔意，衡被告2人經此次
    偵審程序及罪刑之宣告後當知警惕，應無再犯之虞，本院認
    被告2人所受宣告之刑，均以暫不執行為適當，均併予宣告
    緩刑2年，以勵自新。
據上論斷，應依刑事訴訟法第455條之1第1項、第3項、第364條
、第369條第1項前段、第299條第1項前段，刑法第337條、第
349條第1項、第42條第3項、第41條第1項前段、第74條第1項第
1款，刑法施行法第1條之1第1項、第2項前段，判決如主文。
本案經檢察官劉玉媛到庭執行職務
中    華    民    國   100    年    4     月    29    日
               刑事第三庭     審判長法官  張靜琪
                                  法  官  丁智慧
                                  法  官  陳秋月
以上正本證明與原本無異。
本件不得上訴。
                                  書記官  詹東益
中    華    民    國   100    年    4     月    29    日
附錄論罪科刑法條：
刑法第337條
意圖為自己或第三人不法之所有，而侵占遺失物、漂流物或其他
離本人所持有之物者，處5百元以下罰金。
刑法第349條第1項：
收受贓物者，處3年以下有期徒刑、拘役或5百元以下罰金。